最高法院刑事判決　　　　　　九十六年度台上字第六０七九號
上　訴　人　乙○○
選任辯護人　黃文祥律師
上　訴　人　甲○○
 　　　　　　　　 　（
上列上訴人等因違反毒品危害防制條例案件，不服台灣高等法院
中華民國九十六年八月二十三日第二審判決（九十六年度上訴字
第二六五二、二七四七號，起訴案號：台灣基隆地方法院檢察署
九十四年度偵字第三七四八號；追加起訴案號：同署九十五年度
偵字第五一九八號），提起上訴，本院判決如下：
    主  文
上訴駁回。
    理  由
按刑事訴訟法第三百七十七條規定，上訴於第三審法院，非以判
決違背法令為理由，不得為之。是提起第三審上訴，應以原判決
違背法令為理由，係屬法定要件。如果上訴理由狀並未依據卷內
訴訟資料，具體指摘原判決不適用何種法則或如何適用不當，或
所指摘原判決違法情事，顯與法律規定得為第三審上訴理由之違
法情形，不相適合時，均應認其上訴為違背法律上之程式，予以
駁回。本件上訴人乙○○上訴意旨略稱：(一)、證人甲○○、劉一
誠、江中桓、張振榮於警詢、偵查之供述乃被告以外之人於審判
外之陳述，未經審理程序進行交互詰問，其陳述內容之真實性即
非無疑，自無證據能力，不得採為判決之依據。原判決無視乙○
○自案發後均另案在監執行，無影響甲○○、劉一誠證言之可能
，且甲○○、劉一誠、江中桓、張振榮於審判中經交互詰問後所
稱係與乙○○合資購買安非他命之證言，既經具結，如有不實將
遭到偽證之訴追，證人豈干冒被起訴之危險而為不實之供述，依
經驗法則，該部分證言應較可採，且既與警詢、偵查所述不同，
尚非不得勘驗警詢、偵查之錄音帶內容，以查明其筆錄之記載是
否確實。原審亦應依職權調查究以何者可採，乃原判決仍本諸案
重初供之原則，復未說明何以該四人於警詢、偵查之陳述有何較
可信之情況，即採信甲○○、劉一誠等於警詢、偵查之供述而為
乙○○不利之論斷，自與證據法則有違，原判決復未說明甲○○
、劉一誠具結之證言如何不可採信，自有判決不適用法則、判決
理由不備、應於審判期日調查之證據未予調查之違法。(二)、近年
安非他命之市價均為一公克約新台幣（下同）二千元以上，乙○
○每次交予劉一誠之安非他命約三公克左右，市價約六千元，倘
乙○○係以販賣之目的交付，豈非虧本出售？況甲○○一再證述
其交付毒品予劉一誠時並未獲利，足以證明乙○○確無販賣毒品
圖利可言。(三)、原判決係以監聽取得之證據作為不利乙○○之論
斷，但由檢察官核發通訊監察書所取得之監聽證據，與憲法第十
二條之規定相違，原判決援用該證據，自屬違法等語。上訴人甲
○○上訴意旨略稱：(一)、證人乙○○、劉一誠於警詢之陳述並無
證據能力，又原判決僅憑甲○○於警詢之陳述而為判決，又未於
理由內敘明甲○○、劉一誠等與警詢不符之陳述「係在外力影響
下所為」之依據，原判決自屬違法。(二)、原判決雖以甲○○與乙
○○為共犯，但原判決亦認定乙○○均將安非他命裝在香菸盒內
，第一次由甲○○載送抵達交易地點後由乙○○下車交貨，甲○
○不知其所為何事，第二次乙○○則指示甲○○送至交易地點交
予劉一誠，甲○○根本不知香菸盒內有安非他命，即乙○○、劉
一誠於第一審具結之證言亦稱甲○○不知香菸盒內有安非他命等
語，原判決竟置乙○○、劉一誠有利之證言於不顧，復就甲○○
究於何時、地、如何與乙○○共同謀議販賣安非他命，如何分配
所得款項，未於理由內逐一說明其論斷之依據，自有適用法則不
當、判決不備理由、採證違背證據法則之違法。(三)、本件甲○○
並未自乙○○之交易中獲取任何利益，自無販賣共犯之問題，縱
使認甲○○具有不確定故意，因乙○○係以原價轉讓劉一誠，應
亦只構成轉讓之罪，況甲○○尚需向乙○○購買毒品，何需冒險
在毫無利益之情形下與乙○○共同販賣安非他命予完全不相識之
劉一誠？原判決竟為甲○○不利之認定，自有應於審判期日調查
之證據而未予調查、判決不載理由、證據上理由矛盾、不適用法
則、適用不當、違背經驗法則、論理法則之違背法令等語。
惟查證據之取捨與其證明力之判斷，以及事實有無之認定，屬事
實審法院之職權，苟其取捨證據與判斷證據證明力並不違背經驗
法則及論理法則，即不容任意指為違背法令，而執為適法之第三
審上訴理由。本件原判決認定上訴人二人有原判決事實欄所載之
共同連續販賣安非他命犯行，係以上訴人二人對乙○○於原判決
事實欄所載時地交付安非他命予甲○○、劉一誠之事實均坦承不
諱，互核相符，上訴人二人與劉一誠亦均坦承原判決事實欄所記
載之行動電話為其等所使用無訛，對本案監聽譯文之內容則不爭
執。就監聽期間上訴人二人間、乙○○與劉一誠間之對話，劉一
誠、甲○○於警詢均已指明係劉一誠欲向乙○○購買安非他命，
由乙○○與甲○○或劉一誠聯絡送貨事宜之談話內容。又甲○○
自乙○○處取得為警查獲之結晶體確有甲基安非他命成分，亦經
鑑定無訛，有檢驗成績書影本附卷可參。而甲○○、劉一誠係先
後為警查獲並分別製作筆錄，二人於不同時間接受不同警員詢問
及紀錄結果，所述關於乙○○販賣安非他命之情節與附卷之監聽
譯文內容大致相符，二人所述又出於自由意志，足以認定二人於
警詢之陳述具有可信之特別情況，且為證明犯罪事實之存否所必
要，應有證據能力；其餘監聽譯文等書證、員警自甲○○處查扣
之安非他命二小包、行動電話，自乙○○查扣之甲基安非他命三
小包、行動電話等均係員警依法搜索所得，亦均具有證據能力，
參酌上開扣案證物，顯見甲○○、劉一誠警詢所述與事實相符。
復因毒品本無一定價格，常因供需雙方之資力、關係、需求數量
、貨源是否充裕、販賣者對資金之需求程度等因素而調整，且販
賣者經由價差、量差、純度謀取利潤之方式雖有不同，但圖取利
益之非法販賣目的仍屬相同，上訴人二人前有違反毒品危害防制
條例前科，對安非他命價格昂貴取得不易、政府嚴予取締，法律
並有重罰等當知之甚稔，倘無利圖，乙○○豈有屢屢為劉一誠取
貨之意願，甲○○又豈有干冒風險代為送貨收取價金之理，足見
二人所為尚有相當利潤等證據，予以綜合判斷，認上訴人二人均
成立毒品危害防制條例第四條第二項之販賣第二級毒品罪（累犯
），並比較刑法修正前、後之規定，適用最有利上訴人之連續犯
論以一罪，於法定刑內量處其刑，已詳敘其所憑之證據及認定之
理由，並指駁說明上訴人二人否認犯罪，及甲○○、劉一誠於嗣
後改稱，乙○○、劉一誠證稱甲○○不知香菸盒內為何物等，均
為卸責、迴護之詞，不足採信。所為論斷，均有卷存證據資料可
資覆按，並無違反經驗法則或論理法則之情形。按通訊監察書，
偵查中由檢察官依司法警察機關聲請或依職權核發，審判中由法
官依職權核發，通訊保障及監察法第五條第二項定有明文，該條
項雖於九十六年七月十一日修正公布為應由法院核發，但尚未生
效施行。本件檢察官已依案發時之通訊保障及監察法規定，對00
00000000號行動電話核發九十四年宜檢東樂監續字第一三六號通
訊監察書，監察期間自九十四年七月一日至同月二十九日，有該
監察書及電話附表影本附卷可參，該通訊監察自無乙○○所指違
法而不得為證據之情形。又共同正犯間意思之聯絡並不限於事前
有所謀議，即僅於行為當時有共同犯意之聯絡者，亦屬之，且其
表示之方法，亦不以明示通謀為必要，即相互間有默示之合致，
亦無不可。甲○○既已知悉乙○○販賣安非他命之行為並為參與
，縱其所辯未取得任何利益屬實，亦不影響其共同正犯之成立。
另原判決並未採用江中桓、張振榮二人之證言為上訴人二人不利
之論斷，二人之證言是否可採，自不影響原判決之認定，且乙○
○既係意圖營利而為販賣行為，亦與轉讓毒品之要件有別。原判
決既已詳為說明甲○○、劉一誠於警詢之供述如何具有較可信之
特別情況，且為證明乙○○犯罪所必要，應具有證據能力，同時
指駁二人嗣後改稱應為卸責之詞，有如前述，自非依案重初供之
法則採信甲○○、劉一誠警詢之證言，上訴人二人對通訊監察內
容亦無爭議，乃上訴人等尤再就事實審已詳為說明之事項及採證
、認事職權之合法行使漫事爭執，指摘原判決有上開違法情形，
或主張得再勘驗警詢、偵查之錄音帶內容，自非合法之上訴理由
。本件上訴違背法律上之程式，應予駁回。
據上論結，應依刑事訴訟法第三百九十五條前段，判決如主文。
中　　華　　民　　國　九十六　年　 十一　 月   十五   日
                      最高法院刑事第一庭
                          審判長法官  董　明　霈
                                法官  林　茂　雄
                                法官  張　祺　祥
                                法官  呂　永　福
                                法官  宋　　　祺
      本件正本證明與原本無異
                                      書  記  官
中　　華　　民　　國　九十六　年　 十一　 月  二十二  日
                                                     m
